臺灣臺中地方法院刑事判決　　　　　　　99年度易字第3881號
公　訴　人　臺灣臺中地方法院檢察署檢察官
被　　　告　王建友
上列被告因侵占案件，經檢察官提起公訴（99年度偵字第20551
號），被告於準備程序進行中就被訴事實為有罪之陳述，經本院
聽取當事人意見後，本院合議庭裁定由受命法官獨任依簡式審判
程序審理，判決如下：
    主      文
王建友共同意圖為自己不法之所有，而侵占自己持有他人之物，
處有期徒刑捌月。
    事實及理由
壹、犯罪事實：
    王建友係設於臺中市○○區○○路2 段51號7 樓B1室之奧斯
    丁數位多媒體股份有限公司（下稱奧斯丁公司）之負責人。
    王建友代表奧斯丁公司於民國98年12月28日，向格上汽車租
    賃股份有限公司（下稱格上租賃公司）承租車號8913-TT 號
    、9492-TT 號自用小貨車2 部，約定車號8913-TT 號自用小
    貨車之租賃期限自99年1 月4 日起迄102 年1 月3 日止，每
    月租金新臺幣（下同）20,200元（含稅，不含稅為19,238元
    ），車號9492-TT 號自用小貨車之租賃期限自99年1 月12日
    至102 年1 月11日，每月租金為20,200元（含稅，不含稅為
    19,238元）。王建友明知上開2 部自用小貨車係其以奧斯丁
    公司負責人之身分代表奧斯丁公司向格上租賃公司所承租，
    僅有依租賃契約之約定占有、使用上開2 部自用小貨車之權
    限，而於繳付3 期租金（共計121,200 元）後，因公司營運
    已發生問題，竟與其胞兄王建忠（未據起訴）共同基於意圖
    為自己不法所有之犯意聯絡，變易持有為所有之意思，接續
    將該2 部自小貨車侵占入己後，分別將上開2 部自用小貨車
    （價值共計1,264,558 元）交付他人：
    (一)於99年5 月14日某時許，王建忠先以電話聯絡王建友，經
      王建友同意後，由王建忠在臺中市○○區○○路2 段51號
      與大進街口，將車號8913-TT 號自用小貨車，交與姓名、
      年籍不詳之林姓成年男子以作為債務之擔保。
    (二)於同年月16日某時許，王建友、王建忠共同前往位於臺中
      縣烏日鄉○○路○ 段509 號之大榮當舖，將車號9492-TT
      號自用小貨車上之2 面84吋液晶螢幕典當予上開大榮當舖
      ，連同車號9492-TT 號自用小貨車一併交與大榮當鋪後，
      ，取得600,000元融資款。
    嗣因王建友之後即拒不繳款，經格上租賃公司函催及前往奧
    斯丁公司進行查訪，始發現奧斯丁公司已關閉，而上開2 部
    自用小貨車亦尚未返還格上租賃公司，訴請偵辦後，查悉上
    情。
貳、認定犯罪事實所憑證據及理由：
  一被告王建友所犯刑法第335 條第1 項之罪，係死刑、無期徒
    刑、最輕本刑為3 年以上有期徒刑以外之罪，其於審理程序
    就前揭被訴事實為有罪之陳述，經告知簡式審判程序之旨，
    並聽取其與公訴人之意見後，本院裁定進行簡式審判程序，
    是本件之證據調查，依刑事訴訟法第273 條之2 規定，不受
    同法第159 條第1 項、第161 條之2 、第161 條之3 、第16
    3 條之1 及第164 條至第170條規定之限制，合先敘明。
  二上開犯罪事實，業據被告坦承不諱，並經證人即奧斯丁公司
    董事王建忠、證人黃崑貞、胡依雯證述明確，復有車輛租賃
    契約書、付款方式變更協議書、臺北北安郵局第000206號存
    證信函、回執及退件影本、奧斯丁公司營業登記資料公示查
    詢資料、公司基本資料查詢各1 份、汽車新領牌照登記書、
    客戶交車確認表、車號8913-TT 、9492-TT 車輛客戶訪視報
    告各2 份、臺中市警察局刑事警察大隊受理刑事案件報案三
    聯單、受理各類案件紀錄表、刑事案件報案證明申請書臺中
    市警察局E 化案號P099 104PL40G092號調查資料各1 份等件
    附卷可參。被告於本院審理時另辯稱：伊應該沒有與王建忠
    將車號9492-TT 號自小貨車牽到大榮當鋪，伊與王建忠只是
    要典當液晶螢幕云云。然查：被告與王建忠於99年5 月16日
    一起駕駛車號9492-TT 號自小貨車至大榮當鋪，王建忠持王
    建友之證件稱伊為王建友，向黃崑貞表示要典當借款600,00
    0 元乙節，業據證人黃崑貞結證明確，被告與王建忠一同前
    往大榮當鋪，堪以認定。又證人王建忠於偵訊時證稱：伊當
    初開公司的票及客票向大榮當鋪借款，但大榮當鋪表示要有
    擔保，其等即拿車號9492-TT 號這部車質押在大榮當鋪等語
    。而被告及王建忠將該自小貨車留在大榮當鋪後，並未至大
    榮當鋪取回該自小貨車，亦據證人黃崑貞證述在卷。被告於
    本院審理時亦供稱：大榮當鋪表示要將借款清償後，車子才
    會歸還其等等語。故車號9492-TT 號自小貨車亦為被告及王
    建忠向大榮當鋪融資600,000 元之擔保品，應堪認定。本案
    事證明確，被告犯行，堪以認定，應予依法論科。
、論罪科刑之理由：
  一核被告所為，係犯刑法第335條第1項侵占罪。
  二本案2 部自小貨車均係由王建忠交與林姓男子及大榮當鋪，
    為被告供述在卷。是被告與王建忠就上開犯行，有犯意聯絡
    及行為分擔，為共同正犯。
  三按刑法上之接續犯，係指以單一行為，經數個階段，持續侵
    害同一法益而言；如數行為於同時同地或密切接近之時地實
    施，侵害同一之法益，各行為之獨立性極為薄弱，依一般社
    會健全觀念，在時間差距上，難以強行分開，在刑法評價上
    ，以視為數個舉動之接續施行，合為包括之一行為予以評價
    ，較為合理，則屬接續犯，而為包括之一罪，此有最高法院
    70年度臺上字第2898號、86年度臺上字第3295號判例意旨可
    資參照。被告先後將2 部自小貨車交與他人作為債務之擔保
    及持之典當取得融資款項，時間緊接，侵害同一被害人之財
    產法益，被告應係在一個侵占犯罪決意下，利用時、空密接
    狀態所為單一侵占犯罪行為之2 個舉動接續實施，且侵害同
    一法益，為接續犯，僅應受1 次之刑法評價。本件被告侵占
    2 部自小貨車其各行為之獨立性極為薄弱，依一般社會健全
    觀念，在時間差距上，尚難以強行分開，在刑法評價上，應
    視為數個舉動之接續施行，而屬包括一罪之接續犯，是被告
    2次侵占舉動，應認係接續犯之單純一罪。
  四爰審酌被告前有賭博前科前科，有臺灣高等法院被告前案紀
    錄表1 份在卷可稽，本件因奧斯丁公司經營不善，入不敷出
    ，積欠多筆債務，被告為解決債務問題，竟起意侵占，將車
    輛交與他人供作擔保及典當取得借款，致告訴人格上公司損
    失高達1,264,558 元，被告犯後雖有悔意，然仍未自大榮當
    鋪取回車號9492-TT 號自小貨車，亦未能與告訴人達成和解
    ，賠償告訴人之損失，犯後態度難認良好，及被告為高工畢
    業，智識程度不高等一切情狀，量處如主文所示之刑。
肆、適用之法律：
    依刑事訴訟法第299 條第1 項前段、第273 條之1 ，刑法第
    28條、第335 條第1 項，刑法施行法第1 條之1 第1 項、第
    2項前段，判決如主文。
本案經檢察官李莉玲到庭執行職務。
中    華    民    國  100     年    1     月    21    日
                  刑事第十六庭  法  官  楊欣怡
以上正本證明與原本無異。
如不服本判決，應於收受判決後10日內向本院提出上訴書狀，並
應敘述具體理由；其未敘述上訴理由者，應於上訴期間屆滿後20
日內向本院補提理由書（均須按他造當事人之人數附繕本）「切
勿逕送上級法院」。
告訴人或被害人對於判決如有不服具備理由請求檢察官上訴者，
其上訴期間之計算係以檢察官收受判決正本之日期為準。
                                書記官  黃泰能
中    華    民    國   100    年    1     月    21    日
附錄論罪科刑法條：
中華民國刑法第335條
意圖為自己或第三人不法之所有，而侵占自己持有他人之物者，
處5 年以下有期徒刑、拘役或科或併科1 千元以下罰金。
前項之未遂犯罰之。